臺灣臺南地方法院民事裁定
110年度消債更字第365號
聲  請  人
即  債務人  黃招利  



上列聲請人依消費者債務清理條例聲請更生事件，本院裁定如下
：
    主  文
債務人黃招利自民國111年5月23日下午5時起開始更生程序，並
命司法事務官進行本件更生程序。
    理  由
一、按債務人不能清償債務或有不能清償之虞者，且無擔保或無
    優先權之本金及利息債務總額未逾新臺幣（下同）1,200萬
    元者，於法院裁定開始清算程序或宣告破產前，得向法院聲
    請更生；債務人對於金融機構負債務者，在聲請更生或清算
    前，應向最大債權金融機構請求協商債務清償方案，或向其
    住、居所地之法院或鄉、鎮、市、區調解委員會聲請債務清
    理之調解，消費者債務清理條例（下稱消債條例）第3條、
    第42條第1項、第151條第1項分別定有明文。
二、本件聲請意旨略以：聲請人積欠無擔保或無優先權之債務總
    額約為192萬5,836元，為清理債務，依消債條例第151條規
    定，於民國110年9月間向最大債權金融機構台新國際商業銀
    行（下稱台新銀行）為債務調解，台新銀行提供分180期、
    週年利率0％、每期償還1,033元之還款方案，惟因聲請人無
    力負擔該款項，致該次調解不成立。又聲請人無擔保或無優
    先權之本金及利息債務總額未逾1,200萬元，復未經法院裁
    定開始清算程序或宣告破產，亦無依消債條例或破產法之規
    定而受刑之宣告。為此，爰依消債條例規定聲請准依更生程
    序清理債務等語。
三、經查：
  ㈠聲請人主張其為一般消費者，5年內未從事小規模營業，現積
    欠無擔保或無優先權之本金及利息債務總額未逾1,200萬元
    ，聲請人已於110年9月間申請與最大債權金融機構台新銀行
    協商債務清償方案，惟未成立等情，有聲請人提出財團法人
    金融聯合徵信中心查詢當事人綜合信用報告回覆書、債權人
    清冊及前置協商不成立通知書等件為憑（見消債更卷第17至
    37頁），是聲請人主張其所積欠無擔保或無優先權之本金及
    利息債務總額未逾1,200萬元，並曾踐行前置協商程序而不
    成立等事實，應堪認定。
　㈡聲請人現積欠交通部公路總局嘉義區監理所麻豆監理站汽燃
    費（含罰鍰）2萬740元、台新銀行9萬2,973元、衛生福利部
    中央健康保險署13萬4,569元、國泰世華商業銀行股份有限
    公司4萬6,443元、玉山商業銀行股份有限公司4萬8,052元、
    中國信託商業銀行股份有限公司8萬1,796元、遠東國際商業
    銀行股份有限公司8萬9,000元、何水盛433萬9,210元（未含
    利息）、凌鈺翔50萬元（未含利息）（見消債更卷第129至1
    51、155至187、191至200、235至239、303頁），是聲請人
    之債務總額為535萬2,783元（計算式：2萬740元＋9萬2,973
    元＋13萬4,569元＋4萬6,443元＋4萬8,052元＋8萬1,796元＋8萬9
    ,000元＋433萬9,210元＋50萬元＝535萬2,783元）。
　㈢聲請人稱現受雇於泰承木業有限公司，每月收入約為2萬7,90
    0元，並提出泰承木業有限公司110年9月至11月共3個月之薪
    資證明文件（見消債更卷第207至211頁）為證，是自應以前
    述金額作為聲請人償債能力之計算基礎。又聲請人名下有郵
    局存款16元，出廠年份分別為85年、96年之自用小客車2台
    ，聲請人未以自己、親友名義購買基金、股票、投資型保單
    、儲蓄型保險，有聲請人提出之全國財產稅總歸戶財產查詢
    清單、郵政存簿儲金簿封面及內頁資料、中華民國人壽保險
    商業同業公會保險業通報作業資訊系統資料查詢結果表以及
    國泰人壽保險股份有限公司111年5月17日國壽字第11100506
    41號函（見消債更卷第57、241、243至245、275至276、305
    頁）附卷可稽，堪認屬實。
　㈣按債務人必要生活費用，以最近1年衛生福利部或直轄市政府
    所公告當地區每人每月最低生活費1.2倍定之；受扶養者之
    必要生活費用，準用第1項規定計算基準數額，並依債務人
    依法應負擔扶養義務之比例認定之，消債條例第64條之2第1
    項及第2項分別定有明文。而最近1年衛生福利部所公告之臺
    南市每人每月最低生活費為1萬4,230元，以1.2倍計算應為1
    萬7,076元，而聲請人所陳之每月生活費用為9,000元（計算
    式：膳食費7,000元＋交通費2,000元＝9,000元，見消債更卷
    第16頁），尚符前揭最低生活標準，應屬可採。又聲請人之
    母親為44年生，現已近67歲，每月除領有國民年金4,971元
    外，並無工作收入，此有戶籍謄本及聲請人母親108及109年
    度綜合所得稅各類所得資料清單、佳里鎮農會活期儲蓄存款
    存摺內頁資料（見消債更卷第213、219、231至233、277頁
    ）在卷可憑，應認有受扶養之必要。而聲請人母親配偶已歿
    ，其法定第一順位扶養義務人為聲請人、訴外人黃麗瑩以及
    黃靜儀，有戶籍謄本（見消債更卷第213至217頁）在卷可查
    ，是聲請人母親之生活費標準應以每月1萬7,076元作為計算
    標準，扣除其每月領取之國民年金4,971元後，以聲請人應
    負擔扶養義務比例認定，聲請人每月撫養母親之費用應以4,
    035元【計算式：（1萬7,076元-4,971元）÷3人＝4,035元】
    為限，而聲請人所陳每月扶養母親之費用為7,000元（見消
    債更卷第16頁），已逾此範圍，惟未提出相關事證證明其確
    有支付逾前揭計算標準之必要，是聲請人每月扶養母親之費
    用應以4,035元為限。另聲請人雖陳明需與其配偶共同扶養
    黃致融以及黃致傑共2名子女，惟黃致融為88年7月生，現已
    年滿18歲（見消債更卷第61頁），且聲請人自陳黃致融並未
    就學，而是等待服役中（見消債更卷第241頁），是應認黃
    致融應有獨立謀生之能力，並無受撫養之必要，聲請人稱每
    月需支出3,600元之扶養費予黃致融一情（見消債更卷第16
    頁），自非可採。至黃致傑為92年6月生（見消債更卷第61
    頁），現就讀大學中，有聲請人所提出之租屋訂金資料（見
    消債更卷第271頁）在卷可佐，自堪認有受撫養之必要，則
    聲請人自陳每月扶養黃致傑之費用為7,000元（見消債更卷
    第16頁），尚未逾前述臺南市每人每月最低生活費計算標準
    所得金額8,538元（計算式：1萬7,076元÷2【扶養義務人數
    】＝8,538元），自屬可採。總結而言，聲請人每月必要生活
    費用應為2萬35元（計算式：9,000元＋4,035元＋7,000元＝2萬
    35元）。
  ㈤綜上，聲請人每月可處分所得2萬7,900元，扣除每月必要支
    出2萬35元後，尚餘7,865元可供清償債務，而聲請人之債務
    總額高達535萬2,783元，在不持續計入利息的情況下，聲請
    人亦須57年方有可能清償完畢（計算式：535萬2,783元÷7,8
    65元÷12＝57，小數點以下4捨5入），縱考量聲請人名下之其
    他財產（車輛、存款、保單），亦顯不足清償聲請人所負鉅
    額債務，堪認聲請人確已達不能清償債務之程度，自有藉助
    更生制度調整其與債權人間之權利義務關係，重建其經濟生
    活之必要。
四、綜上所述，聲請人僅係一般消費者，積欠之無擔保或無優先
    權之本金及利息債務總額在1,200萬元以下，並曾與最大債
    權金融機構台新銀行為債務清償方案之協商，惟協商不成立
    ，且未經法院裁定開始清算程序或宣告破產，亦無依消債條
    例或破產法之規定而受刑之宣告之情形，有本院消債事件查
    詢作業紀錄、臺灣高等法院被告前案紀錄表在卷可憑（見消
    債更卷第65至67頁），又查無消債條例第6條第3項、第8條
    或第46條各款所定駁回更生聲請之事由存在，則聲請人聲請
    更生，應予准許。
五、末按，法院開始更生程序之裁定，應載明其年、月、日、時
    ，並即時發生效力；法院裁定開始更生或清算程序後，得命
    司法事務官進行更生或清算程序，必要時得選任律師、會計
    師或其他適當之自然人或法人一人為監督人或管理人，消債
    條例第45條第1項、第16條第1項定有明文。本件既准予更生
    ，爰依前開規定，裁定如主文所示。　　　
中　　華　　民　　國　　111 　年　　5  　月　　 23  　日
                       消債第四庭   法　官  廖建瑋
以上正本係照原本作成。
本裁定不得抗告。
本裁定已於民國111年5月23日下午5時公告。
中　　華　　民　　國　　111 　年　　5 　　月　　23　　日
          　                        書記官　鄭梅君